臺灣嘉義地方法院民事判決
                                    109年度嘉原簡字第7號
原      告  陽幸娟  
被      告  汪宗聖  



上列當事人間請求損害賠償事件，本院於民國110 年1月14日言
詞辯論終結，判決如下：
    主   文
被告應代原告清償如附表編號一、二所示債務。
訴訟費用由被告負擔。
本判決得假執行。
    事實及理由
甲、程序方面：
一、按訴狀送達後，原告不得將原訴變更或追加他訴。但請求之
    基礎事實同一，擴張或減縮應受判決事項之聲明者，不在此
    限，民事訴訟法第255 條第1 項第2款、第3 款定有明文。
    本件原告起訴時原聲明：被告應給付原告新臺幣（下同）22
    3,464元，及自起訴狀繕本送達翌日起至清償日止按年息5％
    計算之利息。嗣於本院審理中，於民國109年11月4日提出民
    事聲明狀，變更聲明為：被告應給付原告215,053元，及其
    中208,356元自107年6月28日起至清償日止按年息11.11％計
    算之利息，其中6,697元自起訴狀繕本送達翌日起至清償日
    止按年息5％計算之利息；又於109年12月2日提出民事更正狀
    ，變更聲明為被告應給付原告255,858元，及其中208,356元
    自107年6月28日起至清償日止按年息11.11％計算之利息，其
    中47,502元自起訴狀繕本送達翌日起至清償日止按年息5％計
    算之利息；又於110年1月14日當庭捨棄其中遭強制扣薪之40
    ,805元之請求，並增列備位請求權基礎為借名登記契約準用
    民法第546條第1、2項規定，備位聲明如主文第1項所示，經
    核原告所為上開訴之變更，請求之基礎事實同一，且屬擴張
    或減縮應受判決事項之聲明，揆諸上開規定，應予准許。
乙、實體方面：
一、原告主張：被告為原告之堂弟，於107年3月間向原告借用身
    分證以原告名義購買車牌號碼0000-00號自小客車（下稱系
    爭車輛），因分期付款而設定動產抵押，被告保證購車款項
    由被告按期繳付，絕不拖欠，不影響原告信用，且被告須於
    108年5月滿20歲志願為職業軍人時將該車輛貸款移轉至被告
    名下，並於107年4月9日書立切結書給原告。詎被告繳交第
    一期款項後即拖欠未繳，致訴外人匯豐汽車股份有限公司（
    下稱匯豐汽車公司）將車輛取回拍賣，經原告向匯豐汽車公
    司查詢，扣除車輛拍賣抵償之款項，現仍積欠如附表編號1
    所示債務（208,356元自107年6月28日起至清償日止按年息1
    1.11％計算之利息）必須由原告支付。被告另以原告名義辦
    理台灣大哥大09098***89門號，亦約定電信等相關費用均由
    被告支付，被告絕不可拖欠，不可影響原告信用，然因被告
    迄未支付，致原告仍積欠如附表編號2所示債務（電信費用4
    77元及補貼款1,918元）。兩造間成立借名登記契約，被告
    應依約定繳付車輛貸款並繳納電信費用共計215,053元【計
    算式：208,356+（4,779+1,918）＝215,053】，因被告未依
    約履行，造成原告上述損害，爰先位依民法第227條不完全
    給付之債務不履行損害賠償，請求被告給付上開金額加計利
    息，備位依借名登記契約準用民法第546條第1項、第2項委
    任規定，請求被告代原告償還上開債務。並聲明：㈠先位聲
    明：被告應給付原告215,053元，及其中208,356元自107年6
    月28日起至清償日按年息百分之11.11計算之利息，其中6,6
    97元自起訴狀繕本送達翌日起至清償日止按年息百分之5計
    算之利息（即聲明請求附表編號1所示債務金額，及附表編
    號2所示債務金額加計法定遲延利息）。㈡備位聲明：被告應
    代原告清償如附表編號1、2所示債務。
二、被告則以：關於附表編號1所示系爭車輛貸款債務，伊有繳
    納第1期分期款項，第2期未到期，系爭車輛即因原告名下所
    有車牌號碼0000-00號車輛遲繳貸款，債權人匯豐汽車公司
    協尋不著原告上開8467-D9號車輛，故逕自取回系爭車輛拍
    賣，並非因伊不繼續繳款，為何要伊支付積欠之車輛貸款；
    另對於原告請求之附表編號2所示電信費用4,779元及補貼款
    1,918元部分無意見且不爭執等語，資為抗辯。並答辯聲明
    ：原告之訴駁回。
三、本院得心證之理由：
  ㈠原告主張兩造間就系爭車輛、台灣大哥大門號成立借名登記
    契約，原告尚積欠如附表編號1至2所示債務，業據其提出車
    輛動產抵押契約書、切結書、台灣大哥大107年7月電信費繳
    款通知書、專案補貼款繳款通知書等為證，且為被告所不爭
    執，本院依調查證據之結果，堪認原告上開主張為真實。
  ㈡被告對原告主張被告應支付如附表編號2所示債務金額並無爭
    執，惟就原告主張係因被告未按期繳納車款，導致原告積欠
    如附表編號1所示車款債務予以否認，並以前詞置辯，經查
    ：系爭車輛於107年4月27日繳納第1期款項後，即因欠款，
    於107年6月27日遭債權人匯豐汽車公司取回拍賣，而原告名
    下所有車牌號碼0000-00號車輛則係繳款至108年4月12日後
    ，始因欠款而遭債權人匯豐汽車公司取回，於108年6月26日
    拍賣，有匯豐汽車公司109年6月12日民事陳報狀1份附卷可
    查（本院卷第83至111頁），故系爭車輛遭取回拍賣乙節實
    與原告所有車牌號碼0000-00號車輛欠款未繳並無任何關連
    ，被告辯解，無可採信。原告主張兩造成立借名登記契約，
    因被告未如期繳款，致原告負擔如附表編號1、2所示債務，
    洵堪採信。
　㈢按借名契約準用委任之規定。受任人因處理委任事務，支出
    之必要費用，委任人應償還之，並付自支出時起之利息；受
    任人因處理委任事務，負擔必要債務者，得請求委任人代其
    清償，未至清償期者，得請求委任人提出相當擔保；受任人
    處理委任事務，因非可歸責於自己之事由，致受損害者，得
    向委任人請求損害賠償，民法第546條第1項、第2項、第3項
    定有明文。原告主張其因兩造間就系爭車輛及手機門號之借
    名登記契約關係負擔如附表編號1、2所示債務，係屬受任人
    因處理委任事務所負擔之必要債務，固非無據，然原告自承
    迄今並未代被告清償如附表編號1、2所示債務（本院卷第18
    7頁），尚無損害可言，依民法第546條第2項規定，原告僅
    得請求委任人即被告代其清償。是原告先位依民法第227條
    不完全給付之債務不履行法律關係請求被告給付如附表編號
    1所示債務金額，及如附表編號2所示債務金額加計法定遲延
    利息，洵非可採。原告備位主張因被告借名登記使伊負擔附
    表編號1至2所示債務，得依民法第546條第2項規定請求被告
    代伊清償系爭債務，合於前揭規定，自屬有據，應予准許。
四、綜上所述，原告先位之訴尚無理由，原告備位主張借名登記
    準用委任關係，依民法第546條第2項規定，被告應代原告清
    償如附表編號1至2所示債務，為有理由，應予准許，爰判決
    如主文第1項所示。
五、本件事證已臻明確，兩造其餘攻擊、防禦方法及所提證據，
    經本院審酌後認與判決結果不生影響，爰不逐一論列，附此
    說明。
六、本件原告勝訴部分，係就民事訴訟法第427 條訴訟適用簡易
    程序所為被告敗訴之判決，依同法第389 條第1 項第3 款規
    定，應依職權宣告假執行。
七、訴訟費用負擔之依據：民事訴訟法第78條。
中　　華　　民　　國　　110 　年　　1 　　月　　28　　日
                  臺灣嘉義地方法院嘉義簡易庭
                              法  官  羅紫庭
以上正本係照原本作成。
如對本判決上訴，須於判決送達後20日內向本庭（嘉義市○○路
000○0號）提出上訴狀（均須按他造當事人之人數附繕本）。如
委任律師提起上訴者，應一併繳納上訴審裁判費。
中　　華　　民　　國　　110 　年　　1 　　月　　28　　日
　　　　　　　　　　          書記官　葉昱琳　　　　　　　　　　
附表：
編號 債務項目 債務金額 1 車輛貸款 208,356元自107年6月28日起至清償日止按年息11.11％計算之利息 2 台灣大哥大門號電信費用及補助款 477元及1,918元